臺灣高雄地方法院刑事判決　　　　　　　 94年度訴字第814號
公　訴　人　臺灣高雄地方法院檢察署檢察官
被　　　告　丙○○　男　38歲.
指定辯護人　本院公設辯護人　丁○○
上列被告因違反槍砲彈藥刀械管制條例案件，經檢察官提起公訴
（93年度偵字第11342號），本院判決如下：
    主  文
丙○○未經許可，製造可發射子彈具有殺傷力之改造手槍，累犯
，處有期徒刑伍年陸月，併科罰金新臺幣貳拾萬元，罰金如易服
勞役，以罰金總額與陸個月之日數比例折算。扣案之仿BERETTA
廠8 4型半自動手槍製造之改造玩具手槍壹支（含彈匣壹個，槍
枝管制編號為0000000000號）沒收。又未經許可，持有子彈，累
犯，處有期徒刑陸月，併科罰金新臺幣貳萬元，罰金如易服勞役
，以新臺幣玖佰元即銀元佰元折算壹日。應執行有期徒刑伍年
拾月，併科罰金新臺幣貳拾臺萬元，罰金如易服勞役，以罰金總
額與陸個月之日數比例折算。扣案之仿BERETTA廠84型半自動手
槍製造之改造玩具手槍壹支（含彈匣壹個，槍枝管制編號為
0000000000號）沒收。
      事      實
一、丙○○曾於民國84年間，因懲治盜匪條例案件，經本院以84
    年度重訴字第15號案件，判處有期徒9年確定，嗣於88年7月
    7日縮短刑期假釋出獄，於92年11月3日假釋期滿假釋未經撤
    銷，視為已執行完畢。現則因施用毒品案件，在臺灣屏東戒
    治所執行強制戒治中。其明知可發射子彈具有殺傷力之改造
    手槍及子彈均為管制物品，非經中央主管機關許可，不得擅
    自製造及持有，先於不詳時間，在高雄市六合夜市購得仿
    BERETTA廠84型半自動手槍製造之玩具手槍1支，再於93年4
    月中旬某日，在中山高速公路高雄楠梓交流道附近，向綽號
    「金仔」之不詳姓名男子，購得改造之金屬槍管1支及直徑
    約8.0mm之土造金屬彈頭而具殺傷力之土造子彈2顆，而持有
    具殺傷力之子彈。嗣於同年5月底某日，在高雄縣大寮鄉○
    ○村○○路5號住處，將上開玩具手槍之原槍管予以拆卸並
    更換上開土造金屬槍管，而製造可發射子彈具有殺傷力之改
    造手槍1支（含彈匣1個，槍枝管制編號：0000000000）。嗣
    因欲接續陳麗美承租高雄縣鳥松鄉○○路14巷5號陳麗美住
    處，而於同年5月31日，將1只其內裝有前開具殺傷力之改造
    手槍1支、子彈2顆及其他物品之黑色手提袋先行寄放在上開
    陳麗美租住處2樓房間內，而於同年6月1日下午2時許，為警
    持搜索票在上址為警查獲，並扣得上開具殺傷力之改造手槍
    及子彈等物，再於同年月5日上午12時許，在其高雄縣大寮
    鄉○○村○○路5號住處，為警拘提到案。
二、案經內政部警政署高雄港務警察局移送臺灣高雄地方法院檢
    察署檢察官偵查起訴。
      理      由
一、訊據被告丙○○固坦承有未經許可持有上開改造手槍及子彈
    之行為，惟矢口否認有何製造及持有具殺傷力之手槍及持有
    具殺傷力之子彈犯行，辯稱：扣案手槍之槍機及撞針都已斷
    裂無法使用，槍管亦腐蝕生銹不堪使用，另子彈則都是啞彈
    不能擊發，故均無殺傷力。又手槍是伊在屏東向「金仔」購
    得，購入後伊並未曾改造更換槍管，子彈2顆則是在屏東友
    人綽號「聰仔」之男子家中拾得云云（被告94年4月4日答辯
    狀及本院同年5月6日審判筆錄參照）。
二、經查：
（一）內政部警政署高雄港務警察局員警於93年6月1日，持本院
      核發之搜索票前往陳麗美在高雄縣鳥松鄉○○路14巷5號
      租屋處執行搜索，扣得黑手提袋1只，其內有上開改造B
      ERETTA手槍1枝（含彈匣1個）、改造子彈2顆、子彈半成
      品5個、槍械彈簧2條及第一、二級毒品海洛因、安非他命
      及製造安非他命之原料及工具等物品（其涉犯毒品危害防
      制條例犯行部分另行併案審理中），該等物品係被告所有
      ，而於上開時間，寄放在上開陳麗美租住處之情，為被告
      所自承，且與陳麗美於警訊時之陳述相符，復有本院搜索
      票1紙、搜索筆錄、扣押物品目錄表各一份附卷可稽。又
      該槍枝及子彈經送鑑定後，該手槍1支，認係由仿BERETTA
      廠84型半自動手槍製造之玩具手槍換裝土造金屬槍管而成
      之改造手槍，機械性能良好，可擊發適用子彈，認具殺傷
      力；該子彈2顆，認均係土造子彈（內具直約8.0mm之土造
      金屬彈頭），經全數試射，均可擊發，認均具殺傷力，此
      亦有內政部警政署刑事警察局93年7月14日刑鑑字第○九
      三○一一八二六四號槍彈鑑定書1份附卷可稽，及上開改
      造手槍1枝（含彈匣一個）扣案可證，故被告上開所辯：
      手槍及子彈並無殺傷力云云，實無足採信，被告於上開時
      、地，持有具殺傷力之改造手槍及子彈犯行，洵堪認定。
      另被告聲請再將該手槍及子彈送鑑定以確定有無殺傷力云
      云，查內政部刑事警察局係臺灣高等法院檢察署依刑事訴
      訟法第198條規定，所指定「槍彈有無殺傷力之鑑定」職
      務之鑑定機關（該署92年6月23日，檢文允字第092100090
      8 號函參照），又該鑑定報告已詳述鑑定槍枝之基本資料
      、改造情形、槍枝性能，且附有槍枝外觀之照片，並敘明
      認定該槍枝、子彈有殺傷力之理由而記載於鑑定書，故本
      院認扣案槍、彈是否具殺傷力之事實已臻明瞭無再調查之
      必要，併此敘明。
（二）被告於93年6月5日為警持檢察官拘票拘提到案而接受警方
      詢問時，即自承：扣案槍、彈係伊製造等語（其中製造地
      點及製造子彈部分，因該部分自白與事實不符，而不能採
      為本案認定犯罪事實之證據，詳如後述）。後於同日移送
      臺灣高雄地方法院檢察署檢察官偵訊時，亦自承：槍是一
      個月前買的，上週才開始改造，在伊住的地方改造的等語
      （93年6月5日偵訊筆錄參照）。再被告於同年7月23日第2
      次接受警方詢問時，則稱：於93年6月5日的第一次警詢筆
      錄有部分不實在，因為槍管和子彈不是伊製造的，是向別
      人購得的，槍身部分是在高雄市六合夜市購買的，改造金
      屬槍管及子彈2顆，是大約於93年4月中旬左右，在高雄楠
      梓交流道向一名綽號「金仔」之男子所購得後組裝而成等
      語（93年度偵字第11342號卷，第30至34頁參照）。則被
      告於前開偵查中之自白，顯係自承扣案之改造手槍係其自
      行購買玩具手槍並換裝金屬槍管而製造完成及扣案改造子
      彈係與該金屬槍管同時所購入後持有之意旨，該項自白並
      與卷附槍彈鑑定報告認定扣案改造手槍係玩具手槍換裝土
      造金屬槍管而成等情相符，故被告上開製造具殺傷力手槍
      及持有具殺傷力子彈之自白應與事實相符，而應堪採信。
（三）被告嗣後翻異前詞，辯稱扣案槍枝非其改造云云。惟查，
      被告係於93年7月29日檢察官聲請延長羈押，法官訊問時
      ，第一次否認改造扣案槍枝，其辯稱：「（問：槍枝是否
      你所製造？）不是，槍枝是伊向人家買的改造槍枝。（問
      ：為何之前在偵查中承認是自行改造手槍？）伊不想連累
      別人。」云云（本院93年度偵聲字第321號卷，第9頁參照
      ），但其於本院94年3月30日準備程序時，則辯稱：伊只
      承認持有，否認有改造槍枝。友人乙○○可以證明槍枝是
      伊買來的，因為槍管是乙○○的朋友販售給伊的云云。嗣
      乙○○於本院94年5月6日審判程序時到庭作證稱：之前伊
      聽過被告說向綽號「金仔」之男子購買槍枝，但不知道是
      何種槍枝；另外，伊與被告在伊朋友「李正聰」屏東萬丹
      鄉住處撿到子彈云云，但證人乙○○於本院94年5月2日自
      臺灣臺南分監借提至臺灣高雄分監而受訊問時曾稱：不知
      道被告是否曾向別人購買槍枝等語，而於本院前開審判程
      序作證時，本院依據前開94年5月2日之訊問筆錄訊問乙○
      ○時，其稱：因為之前被告係向何人購買槍枝，伊已忘記
      了，是在來法院作證時與被告同在警備車上時被告提醒伊
      ，伊才想起來的云云，據此足認證人乙○○前後所陳述不
      一致，且於審判程序作證前，已與被告交談，而有勾串之
      嫌，故其於本院審判程序中所證是否可採，實不能無疑。
      再者，被告於93年7月29日第一次否認製造手槍時，對於
      其之前關於製造自白之理由，業如前述，其後於本院審判
      程序時則辯稱：查獲當時警方向伊稱扣案槍、彈與「319
      總統被槍擊案」之槍、彈相同，而要求伊交出交付伊槍、
      彈之人，伊當時不想連累別人，因而自承製造云云。惟被
      告於上開93年7月23日第2次警詢時，即已供出金屬槍管及
      土造子彈係向「金仔」之男子所購得，而該次警詢時，被
      告仍自承伊換裝金屬槍管而改造手槍之事實，亦即被告前
      開製造槍枝之自白時，即已供出來源，故其後否認犯行時
      以前開情詞置辯，顯非可採。
（四）綜上所述，被告之前揭辯詞，應係事後卸責避重就輕之詞
      ，不足採信，其前開於警詢及檢察官偵查時之自白與客觀
      事證及一般經驗法則相符，堪予採信，則其確有於上開時
      、地製造可發射子彈而具有殺傷力之改造手槍之犯行，亦
      堪認定，此部分之事證明確，應依法論科。
（五）另被告聲請本院傳喚證人陳麗美證明其並未在陳麗美租屋
      處製造手槍云云，然本院認定被告製造手槍之地點並非在
      陳麗美租屋處，業如前述，而被告對於陳麗美於警詢時陳
      述本案搜索時在陳麗美租屋處扣到之黑色手提袋係被告所
      有之事實，亦與被告自白扣案手槍、子彈係伊所有之情相
      符，被告亦不爭執此部分之事實及陳麗美警詢筆錄之證據
      能力，故本院認被告此部分證人傳喚之聲請與待證事實無
      重要關係，而認為無傳喚之必要，併此敘明。
三、按被告行為後，槍砲彈藥刀械管制條例於94年1月26日修正
    公布，並於同年月28日生效，廢止第11條，並修訂第8條，
    舊法第11條第1項原規定「未經許可，製造、販賣或運輸第4
    條第1項第1款所稱其他可發射金屬或子彈具有殺傷力之各式
    槍砲者，處5年以上有期徒刑，併科新臺幣1000萬元以下罰
    金。」，修正後新法第8條第1項規定「未經許可，製造、販
    賣或運輸鋼筆槍、瓦斯槍、麻醉槍、獵槍、空氣槍或第4條
    第1項第1款所定其他可發射金屬或子彈具有殺傷力之各式槍
    砲者，處無期徒刑或5年以上有期徒刑，併科新臺幣1000萬
    元以下罰金。」，兩相比較，以舊法有利於被告，依刑法第
    2條第1項但書規定，自應適用修正前槍砲彈藥刀械管制條例
    第11條第1項之罪。又同條例第12條第4項並未修正，此部分
    自無新舊法比較之問題，合先敘明。核被告所為，係犯修正
    前槍砲彈藥刀械管制條例第11條第1項之未經許可製造其他
    可發射子彈具有殺傷力之改造手槍罪，及同條例第12條第4
    項之未經許可持有子彈罪。被告製造改造手槍後，持有改造
    手槍之行為，為製造行為所吸收，不另論罪。又被告持有金
    屬槍管及土造子彈後，再將金屬槍管換裝於玩具手槍上製造
    之，其所犯前開2罪間，犯意各別，行為互異，應分論併罰
    。檢察官雖就本案子彈部分，認被告係犯同條例第12條第1
    項（起訴書誤載為第13條第1項，業經到庭實施公訴之檢察
    官於本院審理時更正，併此敘明）之未經許可製造子彈罪嫌
    ，惟本院認被告被訴製造子彈部分犯罪嫌疑不足（詳如後述
    ），而認定被告係犯同條例第12條第4項之未經許可持有子
    彈罪，業如前述，惟此持有部分與起訴製造部分為吸收關係
    之實質上一罪，而為起訴效力所及，爰就製造子彈部分不另
    為無罪之諭知，並變更檢察官之起訴法條論以被告未經許可
    持有子彈罪，併此敘明。另被告曾於84年間，因懲治盜匪條
    例案件，經本院以84年度重訴字第15號案件，判處有期徒9
    年確定，嗣於88年7月7日縮短刑期假釋出獄，於92年11 月3
    日假釋期滿假釋未經撤銷，視為已執行完畢，此有臺灣高等
    法院被告全國前案紀錄表在卷可憑，其受有期徒刑之執行完
    畢，5年以內再犯上開法定本刑均為有期徒刑以上之2罪，2
    罪均為累犯，均應依刑法第47條規定，加重其刑。爰審酌被
    告明知槍、彈對於社會治安危害重大，竟仍未經許可而分別
    製造及持有之，對社會治安之威脅不輕，且犯後飾詞狡辯，
    仍無悔意，惟念其並未持上開手槍犯罪，危害尚未擴大等，
    及其他一切情狀，分別量處如主文所示之刑，並就罰金部分
    諭知易服勞役之折算標準，並定應執行刑。另扣案槍、彈經
    送鑑定，槍枝係可發射子彈具有殺傷力之仿BERETTA廠84型
    半自動手槍製造之玩具手槍換裝金屬槍管而成之改造手槍，
    機械性能良好，可擊發適用之子彈，具殺傷力（槍枝管制編
    號：0000000000號）；送鑑子彈2顆，均係土造子彈（內具
    直徑8.0mm之土造金屬彈頭），經全數試射，均可擊發，具
    殺傷力，此有內政部警政署刑事警察局上開槍彈鑑定書附卷
    可稽，則扣案槍枝1支及子彈2顆，均屬違禁物，不問屬於犯
    人與否，原均應依刑法第38條第1項第1款規定宣告沒收，但
    具殺傷力之子彈2顆於鑑定時，因均經試射而用罄滅失，故
    該具殺傷力之子彈2顆，則不另宣告沒收，槍枝1支則依法宣
    告沒收。另扣案彈簧2支，被告否認係供改造槍枝使用，亦
    非製造槍枝之主要零件，被告持有並不構成犯罪，且非違禁
    物；扣案改造子彈半成品5顆，均係金屬彈殼而無彈頭，應
    無殺傷力，而被告被訴製造子彈部分罪證不足（詳如後述）
    ，被告持有該子彈半成品亦不構成犯罪，且非違禁物，另扣
    案毒品及毒品製造工具，則與本案無涉，爰均不另為沒收之
    宣告，亦附此敘明。
四、公訴意旨認：被告係於93年5月31日，在高雄縣鳥松鄉○○
    路14巷5號陳麗美租住處製造手槍，並以鞭炮之火藥裝填，
    自行改造子彈，而認被告另犯製造子彈罪嫌云云。然查：
（一）被告於檢察官偵訊時，自白製造手槍之地點係其在高雄縣
      大寮鄉○○村○○路5號住處，業如前述，此項自白與事
      實相符，亦如前述。檢察官則以被告於93年6月5日之警詢
      自白，而認定被告製造手槍之地點在上開陳麗美租住處。
      然被告於上開警詢自白時，並未說明其在陳麗美租屋處如
      何製造手槍？且被告並未居住在陳麗美租屋處，而係欲接
      續陳麗美承租該址房屋，而先將黑色手提袋1只存在該處
      ，此業經陳麗美於警詢時所陳述明確，而警方於搜索陳麗
      美前開租住處時，亦未查獲任何足以製造手槍之工具，其
      後被告亦否認係在陳麗美租屋處製造，故被告上開在陳麗
      美租屋處製造手槍之自白，與事實並不相符，依刑事訴訟
      法第156條第1項規定，不能作為本案認定製造手槍犯罪之
      證據，本院認檢察官此部分之起訴，容有錯誤。
（二）又被告雖曾於93年6月5日警詢及同日偵訊時自白於前開時
      間，在陳麗美租屋處以鞭炮之火藥裝填，自行改造子彈云
      云，然被告並未居住在該址，業如前述，且該處亦未查獲
      火藥、金屬彈頭，或其他足以裝填火藥及製造金屬彈頭之
      工具，且被告於其後之偵、審訊時，均已否認有製造子彈
      犯行，故難認被告上開製造子彈之自白與事實相符，依刑
      事訴訟法第156條第1項規定，不得為證據。此外，又查無
      其他證據足證被告有何製造子彈犯行，此部分原應為無罪
      之諭知，惟此部分與本院認定被告持有子彈部分有實質上
      一罪關係，業如前述，爰不另為無罪之諭知，併此敘明。
據上論斷，應依刑事訴訟法第299條第1項前段、第300條，修正
前槍砲彈藥刀械管制條例第11條第4項、同條例第12條第4項，刑
法第2條第1項、第11條、第47條、第42條第2、3項、第38條第1
項第1款、第57條第5、7、10款，罰金罰鍰提高標準條例第2條，
現行法規所定貨幣單位折算新臺幣條例第2條，判決如主文。
本案經檢察官甲○○到庭執行職務。
中　　華　　民　　國　　94　　年　　5 　　月　　19　　日
                        鳳山刑事第2庭
                            審判長法官    邱明弘
                                  法官    胡宜如
                                  法官    廖建瑜
右正本證明與原本無異。
如不服本判決，應於判決送達後10日內，向本院提出上訴狀。
                                  書記官  陳掌珠
中　　華　　民　　國　　94　　年　　5 　　月　　19　　日
附錄本判決論罪科刑法條：
槍砲彈藥刀械管制條例第11條：
未經許可，製造、販賣或運輸第四條第一項第一款所稱其他可發
射金屬或子彈具有殺傷力之各式槍砲者，處五年以上有期徒刑，
併科新臺幣一千萬元以下罰金。
未經許可，轉讓、出租或出借前項所列槍砲者，處三年以上十年
以下有期徒刑，併科新臺幣七百萬元以下罰金。
意圖供自己或他人犯罪之用，而犯前二項之罪者，處無期徒刑或
七年以上有期徒刑，併科新臺幣一千萬元以下罰金。
未經許可，持有、寄藏或意圖販賣而陳列第一項所列槍砲者，處
一年以上七年以下有期徒刑，併科新臺幣七百萬元以下罰金。第
一項至第三項之未遂犯罰之。
槍砲彈藥刀械管制條例第12條：
未經許可，製造、販賣或運輸子彈者，處一年以上七年以下有期
徒刑，併科新台幣五百萬元以下罰金。
未經許可，轉讓、出租或出借子彈者，處六月以上五年以下有期
徒刑，併科新台幣三百萬元以下罰金。
意圖供自己或他人犯罪之用，而犯前二項之罪者，處三年以上十
年以下有期徒刑，併科新台幣七百萬元以下罰金。
未經許可，持有、寄藏或意圖販賣而陳列子彈者，處五年以下有
期徒刑，併科新台幣三百萬元以下罰金。
第一項至第三項之未遂犯罰之。
